臺灣臺北地方法院民事判決
111年度訴字第363號
原      告  良京實業股份有限公司

法定代理人  平川秀一郎
訴訟代理人  李步雲    
被      告  施丁榮    



上列當事人間請求清償借款事件，本院於民國111年2月10日言詞
辯論終結，判決如下：
    主      文
被告應給付原告新臺幣伍拾參萬零伍佰貳拾貳元，及自民國九十
四年十一月二十七日起至清償日止，按年息百分之十五計算之利
息；暨自民國九十四年十月十日起至清償日止，其逾期在六個月
以內者，按上開利率百分之十，逾期超過六個月部分，按上開利
率百分之二十計算之違約金。
訴訟費用由被告負擔。
    事實及理由
壹、程序部分：
一、按當事人得以合意定第一審管轄法院。但以關於由一定法律
    關係而生之訴訟為限。前項合意，應以文書證之，民事訴訟
    法第24條定有明文。查，主債務人朱海銀及連帶保證人陳姿
    妙、本件被告與臺東區中小企業銀行股份有限公司（下稱臺
    東企銀）於授信約定書第22條約定同意以本院為第一審管轄
    法院（見本院110年度司促字第15253號卷，下稱司促卷，第
    11頁），是本院就本件訴訟自有管轄權，合先敘明。
二、復按債務人對於支付命令之全部或一部，得於送達後20日之
    不變期間內，不附理由向發命令之法院提出異議；債務人對
    於支付命令於法定期間合法提出異議者，支付命令於異議範
    圍內失其效力，以債權人支付命令之聲請，視為起訴或聲請
    調解，民事訴訟法第516條第1項、第519條第1項分別定有明
    文。又訴訟標的對於共同訴訟之各人必須合一確定者，共同
    訴訟人中一人之行為有利益於共同訴訟人者，其效力及於全
    體，同法第56條第1項第1款前段固有明定；惟依民法第275
    條規定，連帶債務人中之一人受確定判決，而其判決非基於
    該債務人之個人關係者，為他債務人之利益，亦生效力，故
    債權人以各連帶債務人為共同被告提起給付之訴，以被告一
    人提出非基於其個人關係之抗辯，而經法院認為有理由者為
    限，始得適用民事訴訟法第56條第1項規定（最高法院41年
    台抗字第10號裁判意旨可參），此於首揭督促程序亦同。是
    連帶債務人中之一人就支付命令聲明異議，須其異議本於非
    個人關係之抗辯，且經法院認為有理由者，始有民事訴訟法
    第56條第1項第1款規定之適用，而使異議效力及於其他連帶
    債務人。本件原告前以主債務人朱海銀、連帶保證人陳姿妙
    及本件被告聲請發支付命令，經本院以110年度司促字第152
    53號支付命令，命主債務人朱海銀、連帶保證人陳姿妙及本
    件被告連帶給付新臺幣（下同）53萬0522元及利息、違約金
    ；該支付命令送達於被告、朱海銀及陳姿妙後，僅被告遵期
    提出異議（見本院卷第15頁），惟其聲明異議狀僅泛稱債務
    人與債權人間之債務尚有糾葛等語，未具體敘明異議之理由
    ，且被告於本院言詞辯論期日僅以其保證人之事由答辯，乃
    係基於個人關係之抗辯，該異議之效力自僅及於提出異議之
    被告，不及於朱海銀及陳姿妙。從而，原告支付命令之聲請
    僅對提出異議之被告失其效力，並以此部分支付命令之聲請
    視為起訴，故無庸將朱海銀及陳姿妙列為本件之被告。
貳、實體部分：
一、原告主張：朱海銀邀同陳姿妙及被告為連帶保證人，與臺東
    企銀簽訂借據（下稱系爭借據），向原告借款80萬元，借期
    自93年7月8日起至96年7月8日止，約定利率15%，本金按期
    平均攤還，利息依借款餘額按期計付，如有一期本金不履行
    時，即視為全部到期。遲延還本或付息時，除應按上開利率
    計付遲延利息外，其逾期在6個月以內者，按上開利率10%，
    逾期超過6個月部分，超過部分按上開利率20%計付違約金。
    詎朱海銀自97年4月7日起未依約繳納本息，依約已喪失期限
    利益，應即清償全部欠款，被告為連帶保證人，應負連帶清
    償責任。另臺東企銀於96年8月27日將上開債權讓與原告，
    已登報公告通知被告。嗣97年4月7日收款1萬7032元以抵充
    自94年9月8日起至94年11月26日間之利息。為此，原告爰依
    消費借貸、連帶保證及債權讓與之法律關係提起本訴等語。
    並聲明：如主文第1項所示。
二、被告辯稱：伊所指債務人與債權人間之債務尚有糾葛，係指
    伊記得當初簽名時，說是聯合徵信需要，後來說是當保證人
    ，想後悔已經來不及。後來有告訴伊有審核通過，錢也撥發
    給朱海銀等情，伊當時想說朱海銀會負責，剛開始繳款是正
    常的，於違約時，伊有收到通知並聯繫朱海銀，朱海銀表示
    其負責，但後來卻失聯等語。
三、得心證之理由：
㈠、原告主張上開事實，業據其提出與所述相符之臺東區中小企
    業銀行授信約定書、交易明細、利率明細、放款帳卡明細等
    件為證，堪信原告之主張為真實。被告對於上開證物並無意
    見，且對於本件原告請求債務之違約日期、利息起算日、違
    約金起算日及債權讓與等求，亦無意見。按消費借貸之借用
    人應於約定期限內，返還與借用物種類品質、數量相同之物
    ，民法第478條前段定有明文。又所謂連帶保證，係指保證
    人與主債務人就債務之履行，對於債權人各負全部給付之責
    任者而言，是連帶保證債務之債權人得同時或先後向保證人
    為全部給付之請求（最高法院45年台上字第1426號判決、77
    年台上字第1772號判決參照）。再按，遲延之債務，以支付
    金錢為標的者，債權人得請求依法定利率計算之遲延利息。
    但約定利率較高者，仍從其約定利率；當事人得約定債務人
    於債務不履行時，應支付違約金，民法第233條第1項、第25
    0條第1項分別定有明文。本件朱海銀邀同陳姿妙及被告向原
    告借款未依約清償，經視為全部到期，尚積欠如主文第1項
    、第2項所示之本金、利息迄未清償，而被告為前開債務之
    連帶保證人，已如上述，揆依上揭說明及規定，被告自應負
    清償責任。被告雖以前詞置辯，然被告對於前揭臺東區中小
    企業銀行授信約定書為其簽名於連帶保證人欄位並不爭執，
    觀之約定書已載明被告簽名欄位係連帶保證人，且於借款金
    額、確認欄位及約定書內容業經立約人合理審閱並了解及同
    意等均有被告用印明確，且該約定書之影本亦經被告向臺東
    企銀收取乙情，復經被告用印為證等情，足證被告於簽立上
    開約定書時實已知悉其係為主債務人朱海銀擔任本件債務連
    帶保證人。又，臺東企銀將約定書之借款款項數額予以撥款
    後，被告亦經通知等情，業經被告陳明在卷，益證被告對於
    其擔任連帶保證人就朱海銀之消費借貸款項，自即依約定書
    第19條約定應負連帶保證之責。
㈡、綜上，原告依消費借貸契約等之法律關係請求被告給付如主
    文第1項所示之本金、利息及違約金為有理由，應予准許。
四、訴訟費用負擔之依據：民事訴訟法第78條。
中　　華　　民　　國　　111 　年　　2 　　月　　24　　日
                  民事第六庭    法　官　陳智暉
以上正本係照原本作成。
如對本判決上訴，須於判決送達後20日內向本院提出上訴狀。如
委任律師提起上訴者，應一併繳納上訴審裁判費。　　　　　　
中　　華　　民　　國　　111 　年　　2 　　月　　24　　日
                   　　　　　   書記官　陳嬿舒